臺灣板橋地方法院交通事件裁定　　　　94年度交聲字第1796號
原處分機關　交通部公路總局臺北區監理所
異　議　人　甲○○
上列受處分人即異議人因違反道路交通管理處罰條例案件，對於
交通部公路總局臺北區監理所民國94年8 月31日北監自裁字第裁
40-CG0000000號裁決處分，聲明異議，本院裁定如下：
    主  文
原處分撤銷。
    理  由
一、原處分機關略以：異議人即受處分人甲○○所有之車牌號碼
    AE-5168 號自用小客車，於民國91年2 月5 日下午6 時25分
    許，行經臺北縣樹林市○○路台電研究所前，因「駕駛人行
    車速度超過規定之最高時速20公里以上」之違規事實，由臺
    北縣政府警察局交通警察隊執勤員警查獲，依違反道路交通
    管理處罰條例第40條第1 項規定，以北縣警交字第CG155337
    號舉發違反道路交通管理事件通知單逕行舉發，裁處罰鍰新
    臺幣（下同）2,400元。
二、聲明異議意旨略以：車牌號碼AE-5168號自小客車前於90年3
    月16日，即交由伊二哥黃志成使用，且臺北市政府警察局松
    山分局於92年間，曾搜索車牌號碼AE-5168號自小客車，當
    時駕駛人是黃志成，因在該車上有搜到毒品，經警方通知伊
    到場說明，並於該筆錄中已說明該車係登記在伊名下，可是
    該車一直都是黃志成在使用；另本院在94年6月24日，審理
    本院94年度交聲字第929號案件時，黃志成本人也有出庭作
    證，說明90年3月16日至92年12月，前開自小客車都是由黃
    志成使用，俱見本件交通違規駕駛人確實是黃志成，而非異
    議人；又因先前罰單寄至台北板橋市○○○街80巷10號3樓
    時，伊已搬離該處，並有辦理戶口遷移，故異議人並未收到
    罰單，異議人乃直至94年3月31日後，收到監理所開出裁決
    書，始知尚有罰單未繳，故在沒有收到罰單的情況下，伊亦
    無法在法定期限內提出指定駕駛，為此聲明異議，請將AE-5
    168號車逕行舉發之罰單歸責於車輛駕駛人黃志成等語。
三、按汽車駕駛人，行車速度，超過規定之最高時速，或低於規
    定之最低時速，或裝用測速雷達感應器者，處1,200 元以上
    2,400 元以下罰鍰；其感應器沒入之。道路交通管理處罰條
    例第40條第1 項固定有明文。然查：
(一)、本件異議人所有之AE-5168號自用小客車，於91年2月5日下
    午6時25分許，行經臺北縣樹林市○○路台電研究所前，因
    「駕駛人行車速度超過規定之最高時速20公里以上」之違規
    ，經臺北縣政府警察局交通對執勤警員掣單逕行舉發等情，
    為異議人所不否認，有異議人所提出聲明異議狀在卷可參，
    復有車牌號碼AE-5168號違規查詢報表1紙在卷可稽，是異議
    人所有之上開車輛，於前開時地行車超速之違規事實明確，
    首堪認定。
(二)、惟按交通警察摰單舉發違反道路交通管理處罰條例所列之違
    規事實，本質上為行政處分，係公務員基於職務上權力，依
    法就特定具體事件所為公法上效果單方面行政行為，其舉發
    之意思表示自應合法送達，使受處分人可明確知悉受處罰之
    內容、暨救濟方法；又行車速度，超過規定之最高時速者，
    係處罰汽車駕駛人，而非處罰汽車所有人，道路交通管理處
    罰條例第40條第1項亦規定甚明。至道路交通管理處罰條例
    第85條第3項雖規定：「本條例關於車輛駕駛人之處罰，如
    應歸責於車輛所有人者，處罰車輛所有人。」，然違反道路
    交通管理事件統一裁罰基準及處理細則第24條亦規定：「逕
    行舉發違反道路交通管理事件，經汽車所有人依通知單之應
    到案日期前到案，並告知違規駕駛人姓名、身分證統一編號
    及住址者，處罰機關應即另行通知違規駕駛人到案依法處理
    ；逾應到案日期，處罰機關應依本條例第85條第3項規定處
    罰該汽車所有人。」。故逕行舉發違反道路交通管理事件，
    如汽車所有人於應到案日期前到案告知違規駕駛人姓名、身
    分證統一編號及住址者，處罰機關即應另行通知違規駕駛人
    到案依法處理；逾應到案日期，始依法處罰汽車所有人。
(三)、查，本件舉發通知單係先於91年2月26日以掛號郵寄異議人
    後，遭郵務機關以「招領逾期」為由退回，原舉發單位復於
    91年4月15日辦理寄存送達，後於91年4月19日由異議人於台
    北縣政府警察局送達證書上簽收等情，有臺北縣政府警察局
    94年10月19日北縣警交字第0940144013號函及該函所附交寄
    大宗掛號函件存根、辦理寄存送達函件存根、臺北縣政府警
    察局送達證書影本各1紙在卷可憑，是本件舉發通知單已送
    達異議人收受，應可認定，異議人陳稱其未曾收受本件舉發
    通知單云云，固不足採；惟前開舉發通知單上關於應到案日
    期之記載為「91年4月7日」，至於前開舉發通知單由異議人
    簽名收受之時間則為「91年4月19日11時40分」，有違規查
    詢報表、臺北縣政府警察局送達證書在卷可稽，顯見本件舉
    發通知單由異議人簽收收受時（即91年4月19日11時40分）
    ，早已逾越本件舉發通知單上所載之應到案日期即「91年4
    月7日」，異議人自無從在應到案日期前遵期到案並告知違
    規駕駛人甚明，是此等異議人無從遵期到案之事由，乃屬不
    可歸責於異議人，自不應使異議人因此承受被處罰不利益之
    結果。原處分機關未予詳查，逕以異議人逾應到案日期未指
    定駕駛人，遽予裁罰汽車所有人即異議人，容有未洽。綜上
    ，本件聲明異議為有理由，原處分因前開所述瑕疵，自難維
    持，應予撤銷。另本件原處分經撤銷後，應由原舉發機關另
    行指定應到案日期後將本件舉發通知單送達異議人，視異議
    人是否仍於應到案日期前到案，並告知違規駕駛人資料，再
    由原處分機關另為適法處理，附此敘明。
四、據上論斷，依道路交通案件處理辦法第20條前段，裁定如主
    文。
中　　華　　民　　國　　94　　年　　10　　月　　31　　日
                  交通法庭  法　官  陳  明  偉
以上正本證明與原本無異。
如不服本裁定應於送達後5日內向本院提出抗告狀。
                            書記官　陳  慧  儷
中　　華　　民　　國　　94　　年　　10　　月　　31　　日
